臺灣高等法院臺南分院刑事判決　　　　　　　 九十一年度上訴字第九五號　 Ｃ
　　　上　訴　人
　　　即　被　告　乙　○　○
右上訴人因妨害婚姻案件，不服臺灣臺南地方法院九十一年度訴字第三五八號中華民
國九十一年六月二十八日第一審判決（起訴案號：臺灣臺南地方法院檢察署九十年偵
字第一二四一二號），提起上訴，本院判決如左：
      主      文
上訴駁回。
      事      實
一、乙○○於民國八十九年七月七日與大陸地區女子甲○（西元一九七三年六月二日
    生），在大陸河南省方城縣辦理結婚登記，取得結婚證，已有合法之婚姻關係，
    為有配偶之人。詎其在婚姻關係存續中，竟於九十年一月十八日，又與大陸地區
    女子劉冬秀（西元一九七八年一月四日生），在大陸福建省武平縣辦理結婚登記
    ，而重為婚姻。
二、案經甲○訴請台灣台南地方法院檢察署檢察官偵查起訴。
      理      由
一、訊據上訴人即被告乙○○否認有何右揭重婚犯行，辯稱：並未與告訴人甲○前往
    辦理結婚登記，卷附之結婚登記資料是告訴人以旁門左道取得，伊與告訴人並未
    舉行公開之結婚儀式，該次婚姻應屬無效云云。惟查：
  (一)被告確於八十九年七月七日與告訴人即大陸地區女子甲○（西元一九七三年六月
    二日生），在大陸河南省辦理結婚登記，取得結婚證，已有合法之婚姻關係等情
    ，業據告訴人甲○於控告狀敘明甚詳，並有中華人民共和國民政部豫字第２００
    ０－０６２號結婚證影本在卷可查（偵他卷二、三、三四、三五頁）。而被告在
    與告訴人合法婚姻關係存續中，又於九十年一月十八日與大陸地區女子劉冬秀在
    大陸福建省辦理結婚登記，並取得結婚證，亦有中華人民共和國民政部閩岩民婚
    字第２０１０２１號結婚證及公證書等影本附卷可稽（原審卷二六、三十頁）。
  (二)按台灣地區與大陸地區人民關係條例第五十二條第一項規定，結婚或兩願離婚之
    方式及其他要件，依行為地之規定；而中華人民共和國婚姻法第七條規定，要求
    結婚的男女雙方必須親自到婚姻登記機關進行結婚登記。符合本法規定的，予以
    登記，發給結婚證。取得結婚證，即確立夫妻關係。且依證人即介紹甲○與被告
    認識之李恒轉於原審證述：根據大陸法律的規定，需要雙方一起到登記機關登記
    才會發給結婚登記證書，若一人自行前往登記，機關是不會發給結婚登記證書等
    語（原審卷十九頁）。準此，被告既不否認告訴人所提出之結婚證之真正，又無
    法證明其確實未與告訴人到婚姻登記機關進行結婚登記，而上開結婚證又係大陸
    地區完成結婚登記後由大陸地區民政機關所發出之證明文件，應認被告與告訴人
    之婚姻為合法有效。況被告亦自承伊至大陸河南省是去娶妻生子，是告訴人到機
    場接伊，後來伊即與告訴人住一起，約有十幾天的時間等語（原審卷三六頁），
    益證被告確實有結婚之意思無訛。且被告於警訊供承：與甲○及劉冬秀結婚都是
    在公開場合結婚等語，復於偵查中提出答辯狀所附之臺灣居所往來大陸通行證之
    簽註係八十九年七月二日進入大陸（見九十年度他字第九五五號卷第二十五頁）
    ，足見與告訴人辦理結婚登記時，被告尚在告訴人之住處，且確有公開場合與告
    訴人結婚之事實甚明。是被告所辯：其未親自前往結婚登記處所辦理結婚登記，
    其與告訴人所締結之婚姻應無效云云，要屬卸責之詞，不足採信。而被告與告訴
    人合法婚姻關係存續中，又於九十年一月十八日在大陸福建省與大陸女子劉冬秀
    辦理結婚登記，並取得結婚證，除有上開結婚證可憑外，亦為被告所自承，是被
    告有配偶而重為婚姻已可認定。
  (三)末按行為人不得因不知法律而免除刑事責任，刑法第十六條前段定有明文，縱被
    告誤以其與告訴人之婚姻，因未依臺灣之法令舉行結婚儀式，應屬無效，仍不得
    據此即解免其刑責。綜上所述，本件事證明確，被告犯行洵堪認定。
二、核上訴人即被告乙○○所為，係犯刑法第二百三十七條之重婚罪。又依臺灣地區
    與大陸地區人民關係條例第七十五條復規定：「在大陸地區或在大陸船艦、航空
    器內犯罪，雖在大陸地區曾受處罰，仍得依法處斷。但得免其刑之全部或一部之
    執行。」據此，在大陸地區犯罪，仍應受我國法律之處罰（最高法院八十九年度
    台非字第九四號判決意旨參看），併予敘明。原審適用刑法第刑法第二百三十七
    條、第四十一條第一項前段、第七十四條第一款，罰金罰鍰提高標準條例第二條
    之規定，審酌被告年已七十三歲，其犯罪之動機、目的係為求一子嗣、手段、對
    告訴人所造成之傷害及犯後態度等一切情狀，量處有期徒刑三月，並諭知易科罰
    金之折算標準。並以被告前未曾受有期徒刑以上刑之宣告，有台灣台南地方法院
    檢察署刑案資料查註紀錄表及臺灣高等法院被告全國前案紀錄表各一件在卷可憑
    ，本院認其經此科刑教訓後，當益知警惕，信無再犯之虞，因認其所受宣告之刑
    ，以暫不執行為適當，爰併予宣告緩刑二年，以啟自新。本院經核原判決認事用
    法俱無不合，量刑亦稱妥適，被告上訴意旨猶執前詞，否認犯罪，指摘原判決不
    當，並無可取，為無理由，應予駁回。
據上論結，應依刑事訴訟法第三百六十八條，判決如主文。
本案經檢察官張佩珍到庭執行職務。
中    華    民    國      九十一      年      九      月      十        日
                                  臺灣高等法院臺南分院刑事第六庭
                                      審判長法官  楊    明    章
                                            法官  顏    基    典
                                            法官  高    明    發
右正本證明與原本無異。
如不服本判決，應於判決送達後十日內向本院提出上訴狀，其未敘述理由者並應於提
出上訴狀後十日內向本院補提理由書（應附繕本)。
                                      法院書記官  李    梅    菊
中    華    民    國      九十一      年      九      月      十一      日
附錄法條：
刑法第二百三十七條：有配偶而重為婚姻或同時與二人以上結婚者，處五年以下有期
                    徒刑。其相婚者亦同。
